【裁判字號】    90,易,124
【裁判日期】    900613
【裁判案由】    竊盜
【裁判全文】
臺灣基隆地方法院刑事判決                            九十年度易字第一二四號
    公  訴  人  臺灣基隆地方法院檢察署檢察官
    被      告  甲○○
右列被告因竊盜案件，經檢察官提起公訴（九十年度偵字第三九○號），本院判決如
左：
    主  文
甲○○竊盜，處有期徒刑月，如易科罰金，以佰元折算壹日。
    事  實
一、甲○○前於民國八十七年間因詐欺案件，經法院判處有期徒刑四月，緩刑三年，
    該判決於八十七年七月三日確定，現仍在緩刑期間，猶不知悔改，復因急須向地
    下錢莊借貸，得以郵局存摺及提款卡作為質押擔保，竟意圖為自己不法之所有，
    於八十九年一月中旬間某日，在基隆市○○路一五八號四樓處，竊取當時同居女
    友丙○○所有之郵局存摺（局號○三四一○四─八；帳號○一七七六三─九）及
    提款卡各一，將之質押交給地下錢莊不詳年籍姓名之「陸」姓男子，以此方式貸
    得新臺幣（下同）一萬五千元，嗣於八十九年四月十八日，乙○○遭詐騙集團詐
    騙輾轉匯款至前開郵局帳號內，報警偵辦，始查悉上情。
二、案經基隆市警察局第一分局報告臺灣基隆地方法院檢察署檢察官偵查起訴。
    理  由
一、訊據被告甲○○矢口否認有何竊盜犯行，辯稱上開存摺及提款卡均係被害人丙○
    ○借給伊使用，伊將之質押給地下錢莊「陸」姓男子告貸一萬五千元，當時被害
    人亦在場表示同意，嗣還款後因連絡不到該名男子，而無法取回該存摺及提款卡
    云云。惟查：
  (一)被害人丙○○於偵查中堅決否認曾出借存摺及提款卡予被告，指稱當時因係男女
    朋友同住一處，於搬離該處後始發覺存摺及提款卡遺失，因已無使用而未報警，
    被告有鑰匙得進入其房間，確信是被告所竊（臺灣基隆地方法院檢察署九十年度
    偵字第三九○號偵查卷第六、七頁參照）；復於本院調查中證稱彼從未同意出借
    存摺及提款卡予被告，被告當時向彼借錢，都是拿現金給被告，該提款卡上貼有
    提款密碼，與被告同居上址期間，從未發生竊案，被告也有房間鑰匙，應該是被
    告所竊取（本院九十年三月九日訊問筆錄參照）等情明確，衡諸金融機關之存摺
    及提款卡對於一般人之交易信用甚為重要，斷無輕易交給陌生人之可能，此為眾
    所周知之理，更何況係質押給地下錢莊不詳年籍姓名之人？足認被告辯稱當場有
    得到被害人同意出借乙節，並不實在。
  (二)本院依職權調閱上開郵局帳戶之交易清單，該帳戶於八十八年十二月二十一日之
    結存金額為四百十七元，八十九年一月十一日之結存金額則為十元，嗣自八十九
    年一月底起則開始有多筆金額進出，每有存款存入，便立即於當日提領一空，其
    中八十九年四月十八日存入九萬八千五百六十元，當日則立刻分二次提走九萬八
    千元，有北港郵局九十年四月十六日0000000︱四號函附客戶歷史交易清
    單在卷可佐；佐以證人乙○○於警訊中證稱彼郵局帳戶內存款遭不明人士轉帳至
    被害人上開帳戶，並於八十九年四月十八日遭盜領之情，則上開被害人郵局帳戶
    顯已成為他人詐騙轉帳之媒介工具甚明，雖無證據證明此與被告有關，然自被告
    不提供自己郵局存摺，卻質押被害人之存摺及提款卡等情以觀，顯見被告亦預見
    有此風險，為求順利貸得款項，故竊取被害人所有之上開存摺及提款卡後質押予
    地下錢莊。
  (三)被告初供稱提供郵局存摺及提款卡係供日後還款予地下錢莊所用，嗣以該郵局帳
    戶還款予地下錢莊，然經本院調閱上開帳號之客戶歷史交易清單後，則改稱係以
    其開立於中國信託商業銀行帳號000000000000號戶頭償還借款，則
    被告既可以自己所有之銀行帳戶作為還款方式，又何須被害人同意提供郵局存摺
    及提款卡質押予地下錢莊？足見被告之辯解，顯係事後卸責之詞，不足採信。
  (四)至上開帳號日後為詐騙集團所使用，並於八十九年四月十八日利用提款機提領證
    人乙○○遭轉帳之款項，已如上述，固有提款機拍攝之照片四張附卷可稽，然該
    照片並無拍攝得任何可供辨認之臉孔特徵，被告亦堅詞否認該照片上之人為其本
    人，並無其他證據證明被告竊取被害人存摺及提款卡係為供日後詐騙所用，此部
    分復未經檢察官提起公訴，本院依法不予審究，併此敘明。
  (五)此外，復有卷附被告庭呈之中國信託商業銀行存摺影本暨歷史交易資料查詢報表
    可佐，事證明確，被告犯行堪可認定，應依法論科。
二、
  (一)按「行為後法律有變更者，適用裁判時之法律。但裁判前之法律有利於行為人者
    ，適用最有利於行為人之法律」，刑法第二條第一項定有明文，究中所稱之「法
    律」變更係指規定「刑罰」之實體法有所變更而言，此自保安處分（刑法第二條
    第二項）、褫奪公權（刑法施行法第二條）、程序法均採從新原則，毋需另為新
    舊法之比較自明。次按刑法為顧及受刑人之各種境遇情狀，對於受短期自由刑及
    罰金刑宣告之受刑人，因限於各種特殊原因以致客觀上不能執行或難以執行原宣
    告刑時，為避免短期自由刑可能產生之弊病，准許受刑人在符合法定條件下，得
    為易刑處分，刑法第四十一條之易科罰金、第四十二條之易服勞役及第四十三條
    之易以訓誡，即係此種關於執行刑罰之易科標準，由於事關刑事執行，且與刑罰
    法律之變更無涉，自應當然適用裁判時之新法，而無比較新舊法之問題，最高法
    院二十九年上字第五二五號、第二三二九號判例均同此旨。經查本件被告犯罪後
    ，刑法第四十一條於九十年一月十日經總統以華總一義字第九○○○○○三八○
    ○號令修正公布，並於同年月十二日正式生效施行，根據該修正條文之立法理由
    係以「原條文以最重本刑三年為限，放寬為五年，因為眾多最重本刑五年之罪如
    背信、侵占、詐欺等，在當今日新月異工商社會中，誤觸法網者眾；基於刑法『
    從新從輕』主義，目前罪刑確定尚未執行者，罪刑確定正在執行者均適用之」，
    亦足證立法者認為僅有罪刑確定尚未執行者、罪刑確定正在執行者始有基於「從
    新從輕」原則為新舊法之比較適用，至若罪刑尚未裁判確定者，當然直接適用裁
    判時之新法即可，應無贅論如何比較新舊法之問題，合先敘明。
  (二)核被告所為係犯刑法第三百二十條第一項之竊盜罪，爰審酌被告前因詐欺案件經
    法院判處有期徒刑四月，緩刑三年，現猶在緩刑期間內，素行不佳，竟竊取被害
    人存摺及提款卡後質押予地下錢莊，致被害人有受誤認為詐騙集團成員而遭追訴
    之高度風險，且犯後並無悔悟之意等一切情狀，量處如主文所示之刑，並依修正
    後刑法第四十一條第一項之規定諭知易科罰金之折算標準，以示懲儆。
三、據上論斷，應依刑事訴訟法第二百九十九條第一項前段，刑法第三百二十條第一
    項、第四十一條第一項，罰金罰鍰提高標準條例第一條前段、第二條，判決如主
    文。
本案經檢察官黃士元到庭執行職務。
中      華      民      國    九十      年      六      月     十三     日
                                  臺灣基隆地方法院刑事第二庭
                                    審判長法  官  邱  志  平
                                          法  官  蔡  佳  玲
                                          法  官  楊  皓  清
右正本證明與原本無異。
對於本件判決如有不服，應於收受送達後十日內，向本院提出上訴書狀，上訴於臺灣
高等法院，並按他造當事人之人數附具繕本。
                                          書記官  邱  李  和
中      華      民      國    九十      年      六      月     十四     日
附錄論罪法條
刑法第三百二十條第一項：
意圖為自己或第三人不法之所有，而竊取他人之動產者，為竊盜罪，處五年以下有期
徒刑、拘役或五百元以下罰金。


司法院資訊處製作；財團法人民間司法改革基金會備份。
